臺灣屏東地方法院民事判決
109年度屏簡字第554號
原      告  蔡淑芬之承當訴訟人林志岳
即反訴被告          
            林雅純  
共      同
訴訟代理人  蔡念辛律師
被      告  陳建發  
訴訟代理人  陳楊雪香
被      告  傅振坤  
即反訴原告          
上列當事人間確認通行權存在事件，本院於民國111年3月14日言
詞辯論終結，判決如下：
     主  文
一、確認原告就被告陳建發所有坐落屏東縣○○鄉○○段000地號土
    地如附圖所示編號Ａ部分面積110.90平方公尺，及被告陳建
    發、被告即反訴原告傅振坤共有屏東縣○○鄉○○段000地號土
    地如附圖所示編號Ｃ部分面積153.55平方公尺有通行權存在
    。
二、被告應容忍原告於前項土地範圍內鋪設道路，且不得為任何
    妨礙原告通行之行為。
三、訴訟費用由原告負擔。
四、反訴被告自通行第1項土地之日起至終止通行之日止，應按
    年給付反訴原告傅振坤按屏東縣○○鄉○○段000地號土地使用Ｃ
    部分面積153.55平方公尺之各年度申報地價年息10％計算之
    土地補償金（即153.55平方尺×214地號土地各年度每平方公
    尺之申報地價×10％)。
五、反訴訴訟費用由反訴被告負擔。
六、反訴原告假執行聲請應予駁回。　　　　　　
    事實及理由
壹、程序方面：
一、按訴訟繫屬中為訴訟標的之法律關係，雖移轉於第三人，於
    訴訟無影響。前項情形，第三人經兩造同意，得聲請代移轉
    之當事人承當訴訟；僅他造不同意者，移轉之當事人或第三
    人得聲請法院以裁定許第三人承當訴訟。民事訴訟法第254
    條第1、2項各有明文。原告蔡淑芬所共有坐落屏東縣○○鄉○○
    段000地號土地所有權2分之1已經於民國110年9月28日移轉
    所有權為林志岳所有，有土地登記謄本可參（本院卷二第42
    至43頁），林志岳聲明承當訴訟，被告經本院詢問是否同意
    承當訴訟均無表示意見，本院乃裁定准由其承當之，故原告
    蔡淑芬之訴訟現依法由林志岳承當之，先為說明。
二、按反訴之標的，如專屬他法院管轄，或與本訴之標的及其防
    禦方法不相牽連者，不得提起。反訴，非與本訴得行同種之
    訴訟程序者，不得提起。民事訴訟法第260條第1、2項分別
    有明文，而查被告即反訴原告傅振坤於審理中對於擬被通行
    之土地提起反訴，請求反訴被告即原告應自通行坐落屏東縣
    ○○鄉○○段000地號（下稱214號土地）土地之日起至終止通行
    之日止，按年給付反訴原告依使用面積153.55平方公尺按21
    4號土地各年度申報地價年息百分之10計算之償金，而此反
    訴與本訴通行土地之訴訟標的及防禦方法均相牽連，且反訴
    請求金額經核定亦屬應一同適用簡易訴訟程序之案件，故反
    訴自得准許。
三、被告陳建發經合法通知，未於最後言詞辯論期日到場，核無
    民事訴訟法第386條各款所列情，爰依原告聲請，由其一造
    辯論而為判決。
貳、實體方面：
一、原告起訴主張：坐落屏東縣○○鄉○○段000地號土地（下稱218
    號土地）為原告所共有現為袋地無道路可對外通行，現況土
    地東側與被告陳建發所有坐落同段219地號土地（下稱219號
    土地）相鄰，因需對外聯絡，故有確認通行219號土地如屏
    東縣里○地○○○○000○0○0○○里地○○○000000000000號函所附複
    丈成果圖（下稱附圖）所示編號Ａ部分面積110.90平方公尺
    ，及相連接之同段215地號（業經撤回對此筆土地之訴訟）
    ，及被告陳建發、被告即反訴原告傅振坤共有同段214地號
    土地如附圖所示編號Ｃ部分面積153.55平方公尺有通行權存
    在，及被告應容忍原告於前項土地範圍內鋪設道路，且不得
    為任何妨礙原告通行之行為，將來鋪設道路同意按被告所提
    鋪設碎石道路，而不鋪設水泥路面及柏油道路之意見等語，
    並聲明：如主文第1、2項所示。
二、被告方面　　
　㈠陳建發未於最後言詞辯論期日到場，惟其前到庭陳述：同意
    原告之通行範圍，希望舖設道路時可以通知被告到場鋪設碎
    石道路，而不鋪設水泥路面及柏油道路等語置辯。並聲明：
    同意原告請求。
  ㈡傅振坤：同意原告通行位置，未來鋪設道路時希望只鋪設碎
    石道路，而不鋪設水泥路面及柏油道路等語置辯，並聲明：
    同意原告之請求。　　
三、反訴原告起訴主張：通行214號土地位置是其使用之範圍，
    故應給付全部補償金給伊，陳建發並未使用該位置，計算補
    償金同意按照反訴被告自通行214號土地之日起至終止通行
    之日止，按年給付反訴原告傅振坤按214號土地使用Ｃ部分面
    積153.55平方公尺，乘以214號土地各年度申報地價之年息1
    0％計算之土地補償金（即153.55平方尺×214地號土地各年度
    每平方公尺之申報地價×10％)給付之等語，並聲明：㈠如主文
    第4項所示，㈡願供擔保請准宣告假執行。
四、反訴被告則以：同意反訴原告補償金按年息10％計算之意見
    等語，並聲明：同意反訴原告之請求。
五、本訴部分本院之判斷：
　㈠以下事項為兩造所不爭執，且有地籍圖謄本、土地登記謄本
    、現況照片可參，並經本院會同兩造勘驗現場並囑託屏東縣
    里港地政事務所派員實施測量，有本院勘驗筆錄、現場略圖
    、照片、屏東縣里○地○○○○000○0○0○○里地○○○000000000000
    號函所附複丈成果圖在院可稽（本院卷一第7至17頁、88至9
    3、126至133頁、卷二第42至43頁、第85至86頁），
　⒈屏東縣○○鄉○○段000地號土地為原告所共有。
　⒉屏東縣○○鄉○○段000地號土地為被告陳建發所有，同段214號
    土地為被告共有應有部分各2分之1。
　⒊被告陳建發所有219號土地如附圖所示編號Ａ部分面積110.90
    平方公尺，及被告陳建發、被告即反訴原告傅振坤共有214
    號土地如附圖所示編號Ｃ部分面積153.55平方公尺，以上範
    圍兩造同意為通行範圍，並被告應容忍原告於前項土地範圍
    內鋪設道路，且不得為任何妨礙原告通行之行為，並將來鋪
    設道路時同意按被告所提鋪設碎石道路，而不鋪設水泥路面
    及柏油道路之意見。
　㈡經本院現場勘驗結果，原告之218號土地是袋地，原告擬通行
    土地上現況是種植稻米，有零星檳榔樹，無通行跡象，通現
    在218號土地是無法接到對外道路，通行方案之稻田旁側有
    一溝渠，修正後之方案已經避開溝渠之位置，上述情況經本
    院勘驗現場無誤，有勘驗筆錄、現場照片可參（卷一第128
    、129頁）。從而原告訴請確認通行前揭219號及214號土地
    於主文第1項範圍，及被告並應容忍原告於前開土地範圍內
    鋪設道路通行使用，且不得有任何禁止或妨礙原告通行之行
    為，以其現在並無道路可用，故鋪設道路之請求自屬必要，
    但顧慮被告等人之土地為農業之用，為不妨礙219號、214號
    土地農業使用之目的，鋪設道路亦不應鋪設影響農業認定之
    路面為妥適，故兩造同意鋪設碎石路面不鋪設水泥或柏油路
    面，以及原告徵詢被告意見後為安全起見而做側坡檔土牆應
    是可以接受之，並此說明；又基於通行權之使用必要性，原
    告請求被告不得有任何禁止或妨礙原告通行之行為，乃通行
    權必然之結果，自得准許之。
  ㈢假執行聲請：經核主文第1項為確認之訴，核與假執行限於給
    付之訴要件不合，另外本判決主文第一項土地准許通行之日
    應是判決確定之日始發生效力，故本件主文第2項性質上不
    宜於假執行宣告之，並此說明。
六、反訴部分本院之判斷：
　　反訴原告主張反訴被告通行214號土地位置是反訴原告使用
    之範圍，故應給付全部補償金給伊，被告陳建發並未使用該
    位置，故計算補償金同意按照反訴被告自通行214號土地之
    日起至終止通行之日止，按年給付反訴原告傅振坤按214號
    土地使用Ｃ部分面積153.55平方公尺，按各年度申報地價年
    息10％計算之土地補償金（即153.55平方尺×214地號土地各
    年度每平方公尺之申報地價×10％)給付之，反訴被告同意上
    述請求意見，被告陳建發未於最後言詞辯論期日到場，可信
    其應無爭執，且於110年9月13日之言詞辯論期日到庭關於上
    述補償金討論中陳建發並無意見（見本院卷二第31頁），而
　　依據民法第788條規定，有通行權人於必要時，得開設道路
    。但對於通行地因此所受之損害，應支付償金，從而反訴原
    告上開請求於法有據，自得准許，另外本判決主文第一項土
    地准許通行之日應是判決確定之日始發生效力，故本件反訴
    原告陳明願供擔保請准許宣告假執行，根據上述說明性質上
    並無假執行宣告之必要，故應駁回其假執行聲請，並此說明
    。
七、因本案事證已臻明確，兩造其餘主張陳述及所提之證據，均
    毋庸再予審酌，附此敘明。
八、訴訟費用負擔之說明：因確認通行權事件是基於原告個人需
    要而立法設置之規定，被告土地遭受通行之負擔純粹受不利
    益，參酌民事訴訟法第80條之1規定，因共有物分割、經界
    或其他性質上類似之事件涉訟，由敗訴當事人負擔訴訟費用
    顯失公平者，法院得酌量情形，命勝訴之當事人負擔其一部
    ，故本院審酌後基於公平原則認應由原告負擔全部本訴與反
    訴之訴訟費用。
九、訴訟費用負擔法條：依民事訴訟法第78條、第80條之1。
中　　華　　民　　國　　111 　年　　3 　　月　　31　　日
                    屏東簡易庭     法　官 潘  快
正本係照原本作成。
如不服本判決，應於送達後廿日內，向本院提出上訴狀並表明上
訴理由，如於本判決宣示後送達前提起上訴者，應於判決送達後
廿日內補提上訴理由書（須附繕本）。如委任律師提起上訴者，
應一併繳納上訴審裁判費。
中　　華　　民　　國　　111 　年　　3 　　月　　31　　日
                                  書記官　鍾嘉芸